台灣基隆地方法院刑事裁定　　　　　　 100年度撤緩字第32號
聲　請　人　台灣基隆地方法院檢察署檢察官
受　刑　人　連德民
上列聲請人因受刑人強盜案件，聲請撤銷緩刑之宣告（100年度
執聲字第477號、99年少執保字第6號），本院裁定如下：
    主  文
連德民之緩刑宣告撤銷。
    理  由
一、聲請意旨
    聲請意旨略稱：受刑人連德民因犯強盜罪，前經本院於民國
    99年6月7日，以100年度少訴字第5、6號（99年少偵字第6、
    8號）案件而判處有期徒刑2年6月，緩刑4年，並於99年7 月
    12日確定。詎其於緩刑期內之99年7月31日，更因故意犯妨
    害性自主之罪，經本院於100年3月24日，以100年度侵訴字
    第1號案件，判處有期徒刑3月確定；於緩刑期內之99年7月
    31日，更因故意犯轉讓第三級毒品罪，經本院於100年4月15
    日，以100年度基簡字第552號案件，判處有期徒刑3月確定
    。核受刑人所為，已合於刑法第75條之1第1項第2款所定撤
    銷緩刑宣告之原因，爰依刑事訴訟法第476條規定，聲請撤
    銷其緩刑之宣告。
二、法律規定
    按刑法於98年5 月19日修正公布，而於98年9 月1 日施行。
    修正前之刑法第75條之1 規定：「受緩刑之宣告而有下列情
    形之一，足認原宣告之緩刑難收其預期效果，而有執行刑罰
    之必要者，得撤銷其宣告：一、緩刑前因故意犯他罪，而在
    緩刑期內受得易科罰金之有期徒刑、拘役或罰金之宣告確定
    者。二、緩刑期內因故意犯他罪，而在緩刑期內受得易科罰
    金之有期徒刑、拘役或罰金之宣告確定者。三、緩刑期內因
    過失更犯罪，而在緩刑期內受有期徒刑之宣告確定者。四、
    違反第74條第2 項第1 款至第8 款所定負擔情節重大者。前
    條第2 項之規定，於前項第1 款至第3 款情形亦適用之。」
    修正後之刑法第75條之1 規定：「受緩刑之宣告而有下列情
    形之一，足認原宣告之緩刑難收其預期效果，而有執行刑罰
    之必要者，得撤銷其宣告：一、緩刑前因故意犯他罪，而在
    緩刑期內受6 月以下有期徒刑、拘役或罰金之宣告確定者。
    二、緩刑期內因故意犯他罪，而在緩刑期內受6 月以下有期
    徒刑、拘役或罰金之宣告確定者。三、緩刑期內因過失更犯
    罪，而在緩刑期內受有期徒刑之宣告確定者。四、違反第74
    條第2 項第1 款至第8 款所定負擔情節重大者。前條第2 項
    之規定，於前項第1 款至第3 款情形亦適用之。」刑法第2
    條第1 項雖對於行為後法律變更者，採從舊從輕之適用法律
    原則，然刑法施行法第6 條之1 ，就刑法修正後有關撤銷緩
    刑相關規定之適用，已明定為：「於中華民國98年5 月19日
    刑法修正施行前，受緩刑之宣告，98年5 月19日修正刑法施
    行後，仍在緩刑期內者，適用98年5 月19日修正施行之刑法
    第75條及第75條之1規定。」此條係刑法第2條第1項之特別
    規定，是以縱受刑人係於修法前受緩刑之宣告，若於新法施
    行後仍在緩刑期內者，對於撤銷緩刑相關法律之適用，即應
    依刑法施行法第6條之1之規定，逕行適用新法之規定，毋庸
    再為新舊法之比較適用。其次，94年2月2日修正之刑法為求
    適用之彈性，始新增刑法第75條之1之規定，對於94年2月2
    日修正前刑法僅有「應撤銷」緩刑之規定，區分為「應撤銷
    」及「得撤銷」緩刑之情形。考其立法意旨略以：關於緩刑
    之撤銷，現行法第75條第1項固已設有2款應撤銷之原因；至
    得撤銷緩刑之原因，則僅於保安處分章內第93 條第3項與撤
    銷假釋合併加以規定，體例上不相連貫，實用上亦欠彈性，
    爰參酌德國及奧地利現行立法例增訂得撤銷緩刑之原因，其
    中現行關於緩刑前或緩刑期間故意犯他罪，而在緩刑期內受
    得易科罰金之有期徒刑之宣告者，列為應撤銷緩刑之事由，
    因認過於嚴苛，而排除第75條應撤銷緩刑之事由，移列至得
    撤銷緩刑事由，俾使「法官依被告再犯情節，而裁量是否撤
    銷先前緩刑之宣告」；其次，如有前開事由，但判決宣告拘
    役、罰金時，可見行為人仍未見悔悟，有列為得撤銷緩刑之
    事由，以資彈性適用，爰於第1項第1款、第2款增訂之。且
    本條採用裁量撤銷主義，賦予法院撤銷與否之權限，特於第
    1項規定實質要件為「足認原宣告之緩刑難收其預期效果，
    而有執行刑罰之必要」，供作審認之標準，亦即於上揭「得
    」撤銷緩刑之情形，法官應依職權本於合目的性之裁量，妥
    適審酌被告所犯前後數罪間，關於法益侵害之性質、再犯之
    原因、違反法規範之情節是否重大、被告主觀犯意所顯現之
    惡性及其反社會性等情，是否已使前案原為促使惡性輕微之
    被告或偶發犯、初犯改過自新而宣告之緩刑，已難收其預期
    之效果，而確有執行刑罰之必要，此與刑法第75條第1項所
    定2款要件有一具備，即毋庸再行審酌其他情狀，應逕予撤
    銷緩刑之情形不同。
三、本案情形
    經查：受刑人係於99年6月7日修正刑法施行後，才受緩刑之
    宣告，自應適用修正後刑法關於撤銷緩刑之相關規定。惟查
    ：受刑人有前述聲請意旨所述被判有期徒刑2年6月，緩刑4
    年之情形，復於緩刑期內因故意犯妨害性自主等罪，而在緩
    刑期內受有期徒刑3月、3月之宣告確定等情，有各該判決書
    在卷可稽，並有台灣高等法院被告前案紀錄表一份在卷可稽
    ，符合修正後刑法第75條之1第1項第 2款得撤銷緩刑宣告之
    事由。次查：妨害性自主之罪及轉讓第三級毒品之罪，皆是
    侵害他人法益之犯罪，可見被告在緩刑期內顯然未能約束其
    自身之行為。本院審核受刑人上述兩案之判決後，認為原宣
    告之緩刑顯然難收其預期之效果，而有執行刑罰之必要，自
    應撤銷其宣告。本件聲請為有理由，應予准許。
四、據上論斷
    依刑事訴訟法第476條裁定如主文。
中    華    民    國    100    年    7    月    22    日
                  刑事第二庭法  官  陳  志  祥
以上正本證明與原本無異。
如不服本裁定，應於收受送達後5 日內，向本院提出抗告狀，敘
述抗告之理由，抗告於台灣高等法院，並應按他造當事人之人數
附具繕本。
中    華    民    國    100    年    7    月    22    日
                            書記官  李  繼  業